---
output: 
  html_document:
    theme: flatly
    toc: TRUE
    toc_float: TRUE
params:
  nombre: "Violeta"
---

```{r setup, include=FALSE}
knitr::opts_chunk$set(echo = TRUE)

# los paquetes que vamos a utilizar

library(readr)
library(dplyr)
library(ggplot2)
library(knitr)
library(kableExtra)
```

```{r}
femicidios %>% 
  ggplot(aes(`Antecedentes ley VIF`)) +
    geom_bar(fill = "hotpink3") +
  coord_flip() +
  scale_y_continuous(limits = c(0, 100)) +
  theme_minimal() +
  labs(title = "Relación: Femicidios y <b style='color:hotpink3'>antecedentes previos de VIF",
       subtitle = "2020 - 2021",
       y = "Casos femicidio",
       x = NULL,
       caption = "Fuente: Red Chilena contra la violencia hacia las mujeres")+
  theme(plot.title = element_markdown())
```


```{r, include=FALSE}
registro_nombres <- read.csv("https://raw.githubusercontent.com/rivaquiroga/curso-r-udec-2021/main/datos/nombres_1970.csv")

```
# Uso del nombre "`r params`" en Chile entre `r min(registro_nombres$anio)` y `r max(registro_nombres$anio)`

En este informe vamos a explorar cómo ha cambiado la frecuencia de uso del nombre "`r params`" en Chile entre `r min(registro_nombres$anio)` y `r max(registro_nombres$anio)`. Los datos se obtuvieron a través de Ley de Transparencia desde el Servicio de Registro Civil e Identificación. Los datos incluyen todos los nombres con al menos 15 ocurrencias por año.

## Frecuencia del nombre "`r params`" entre `r min(registro_nombres$anio)` y `r max(registro_nombres$anio)`

  Durante este período, se inscribieron un total de `r registro_nombres%>% filter(nombre == params)%>% summarise(sum(n)) ` personas con el nombre `r params`. El siguiente grafico de barras muestra la frecuencia de uso de este nombre durante estos años.

```{r , echo=FALSE}
registro_nombres %>%
  filter(nombre == params )%>%
  ggplot(aes(x = anio, y = n)) +
  geom_col(fill = "#BF4055") +
  labs (y = NULL,
        x = "Año") +
  theme_minimal()
```

## Los datos desde el 2010


La siguiente tabla muestra las frecuencias de este nombre desde el año 2010.

```{r , echo = FALSE}
registro_nombres %>%
  filter(anio >= 2010, nombre == params) %>%
  select(anio, n)%>%
  kable() %>%
  kable_styling(full_width = FALSE)
```
